【裁判字號】    95,勞訴,56
【裁判日期】    951031
【裁判案由】    給付資遣費等
【裁判全文】
臺灣臺北地方法院民事判決              95年度勞訴字第56號
原      告  乙○○
訴訟代理人  姚念林律師
被      告  樂榮工業股份有限公司
法定代理人  丙○○
訴訟代理人  甲○○
            丁○○
當事人間給付資遣費等等事件，本院於民國95年10月17日言詞辯
論終結，判決如下：
    主      文
被告應給付原告新臺幣肆拾陸萬捌仟伍佰柒拾壹元，及自民國九
十四年十月十五日起至清償日止，按年息百分之五計算之利息。
原告其餘之訴駁回。
訴訟費用由原告負擔二分之一，餘由被告負擔。
本判決第一項於原告以新臺幣壹拾陸萬元供擔保後，得假執行。
但被告如以新臺幣肆拾陸萬捌仟伍佰柒拾壹元供擔保後，得免假
執行。
原告其餘假執行之聲請駁回。
    事實及理由
一、程序方面：
    按訴狀送達後，原告不得將原訴變更或追加他訴。但因擴張
    或減縮應受判決事項之聲明者或不甚礙被告之防禦及訴訟之
    終結者，不在此限；又被告於訴之變更或追加無異議，而為
    本案之言詞辯論者，視為同意變更或追加，民事訴訟法第25
    5條第1項第3款、第7款、第2項分別定有明文。本件原告起
    訴聲明為被告應給付原告新臺幣（下同）468,571元，嗣於
    民國95年3月2日將訴之聲明擴張為被告應給付原告768,571
    元，核原告僅擴張訴之聲明，且不甚礙被告之防禦及訴訟終
    結，而被告復對之無異議而為本案之言詞辯論，揆諸首開說
    明，於法並無不合，應予准許。
二、原告聲明：被告應給付原告新臺幣（下同）768,571元，及
    其中468,571元自民國94年10月15日起至清償之日止，另300
    ,000 元自95年3月3日起至清償之日止，按年利率5％計算之
    利息；願供擔保，請准宣告假執行。並陳述：
    （一）原告自88年3月12日起受僱於被告公司，擔任會計、
          出納等工作，因為原告精通英文、會計作業，平日工
          作表現優異，績效良好，做事絲毫不敢懈怠。95年5
          月被告公司突然告知要求原告接任樹林廠運補應付帳
          款及運費等請款作業，工作量暴增，即使每月加班50
          小時以上亦無法趕上進度，原告甫於94年5月5日接任
          ，一人作二人之工作，被告公司之協理丁○○即於5
          月12日來函表示可能以「不適任」為由，請原告自己
          提離職單，可知被告公司早有預謀開除原告，雖原告
          競競業業戮力工作頻頻加班，詎被告公司於94年9月1
          6日上午10時1分發函予原告，以工作績效不好及進度
          落後為由，提出三方案，強迫原告於9月16日上午11
          時前選擇其一：一為自行選擇及提出接任現有財會人
          員15名中，任何一人之執掌，惟須並同提出轉任同意
          書書；另一則為調任財會處現有遺缺助理會計一職，
          然為基於同工同酬原則，薪資必需以每月28,000元核
          薪，並提出調職及降薪同意書；最後則為依工作嚴重
          落後，對公司之影響性，由我提報聯絡處分單給人資
          單位公佈。而其中調職之方案，則須降級、承認無法
          達成工作目標、薪資由43,095元減為28,000元，減薪
          幅度高達35％，且被告公司於94年9月16日下午通知
          ：「若你想回到財務課，那可能只能領工讀生的薪資
          及工作」。此顯有違反勞動基準法（下稱勞基法）之
          規定，原告無法接受，被告公司嗣於94年9月19日開
          除原告，且未給付任何資遣費、預告工資及不休假獎
          金等，其終止契約難謂合法有效，影響被告權益甚鉅
          。
    （二）被告公司於94年5月12日函：「我只好以不適任請你
          自己提離職單。」及94年9月16日函：「你的不適任
          ，我也依勞基法之規定回應給你，讓你選擇」，可知
          被告公司終止契約係依據勞基法第11條第5款之事由
          。又94年9月19日之開除作業聯絡單表示：「夏小姐
          自5月份轉任財會處會計部負責樹林運補應付帳款及
          運費等請款作業後，工作嚴重落後‧‧‧」，而被告
          公司於94年5月12日即知悉原告工作落後情事，遲至
          95年1月12日始主張，依勞基法第12條第4款終止勞動
          契約，顯逾同條第2項30日之除斥期間之規定。原告
          曾取得教育部留學證書、教育部出國留學生研習證明
          書、托福成績587分，並曾至美國紐約大學深造，在
          美國工作半年，且先後任職於精密產品有限公司業務
          、協豐股份有限公司副理、九州資訊系統股份有限公
          司財務經理等，實足以勝任被告公司指派之工作，原
          告之英文能力及會計能力應非不足，否則被告公司不
          會6次加薪；至於被告公司所謂原告9 3年度員工自我
          評量表示電腦技能、會計專業知識、語言能力（英文
          ）有待加強部分，則係原告本著「學無止境、精益求
          精」之精神，求好心切絕非表示該部分技能不足。另
          被告公司所指，94年9月7日清點6月份供應商請款筆
          數時，有124筆請款未能完成，其達成率僅32％左右
          ，其原因為：1.大陸兩工廠之正本驗收單尚未轉回臺
          北，故無法結帳（其中包含一些不良品尚待品保部門
          確定是否可付款之部分）。2.尚缺廠商請款之正本發
          票。3.廠商請款之價格與被告公司訂單價格有差異，
          尚待採購確認方可結帳。又據被告公司丁○○協理指
          示，原告將此124筆未結帳之工作轉交財務部同仁黃
          巧鴻處理，該員工亦因為工作受限於許多外在因素，
          無法克服而於9月底離職，該樹林廠運補作業帳務，
          因為工作量大，93年前係由邵音梅與楊書蘭或邵音梅
          與楊曉薇二人負責，93年至94年1月間由黃瓊儀與呂
          雅萍負責（94年4月離職），94年2月由陳宏仁負責（
          94年7至8月間離職），94年3月由莫小蕙負責，94年
          4月、5月、6月間由原告負責，其後則由黃巧虹（94
          年9月間離職）、採購部羅一傑（94年離職）、張麗
          如、劉淑芬等多人負責，惟因為工作量大，故若由一
          人處理則多半離職，原告即使每月加班50小時以上亦
          無法趕上進度。另財務部編制13至15位員工，94年共
          有20位左右之員工先後離職，可知財務部工作安排繁
          重且不合理，絕非原告能力之問題。復被告公司所提
          前揭方案一，美其名為原告可自行選擇現有財會人員
          15名中任何一人職掌，惟實際上則限縮於「助理會計
          」乙職，無異於降職降薪，且須簽下不合理之轉任承
          諾書（即放棄資遣費），尤有甚者，自94年9月起被
          告公司即不提供辦公桌及電腦供應原告使用，故意讓
          原告受屈辱，令被告於其他同仁面前羞得抬不起頭，
          形同棄兒致原告身心名譽俱受創傷，除因為心理影響
          生理外，皮膚炎尚未治癒、乳房有腫塊或硬塊、眼壓
          增高、眼力受損，被告公司逼原告離職，冀免給付資
          遣費之昭然若揭。
    （三）內政部74年9月5日之（74）臺內勞字第328433號函示
          所謂「調職五原則」，被告公司不具法律事由，強迫
          原告選擇自承無法勝認之工作，屆時須自動離職，不
          得對其為任何金錢請求或法律訴訟，或選擇調職、降
          級並減薪35％，原告無法同意，被告公司即將原告開
          除，且未給付分文之資遣費，原告遂發函終止雙方僱
          用契約，並依勞基法規定請求加發預告期間之工資及
          資遣費，按原告於被告公司工作年年資為9年6個月又
          7 日則：
          １、預告期間工資：請求30日預告期間工資438, 095
              元。
          ２、資遣費：依勞基法第17條為（438,095×9）＋（
              438, 095×7÷2）＝4128,993元。
          ３、不休假獎金：原告每年可休14天，即112小時，
              扣除已休之42.5小時，尚餘69.5小時，故為438,
              095÷30×8.69＝128,483元。
          綜上合計為468,571元。另被告公司無視於勞基法令
          及原告多年之努力，且質疑原告「反而向公司要求資
          遣費之心態，公司對此員工之行徑，應予以開除處分
          。」，令原告名譽受損身心受創，爰依民法第195條
          第1項請求被告賠償300,000元。
三、被告主張：原告之訴及假執行之聲請均駁回；如受不利之判
    決，願供擔保，請准宣告免為假執行。並陳述：
    （一）原告於93年員工自我評量表中述明個人有所提昇部分
          ：表達「職務調動（業務部）」之意願，但業務主管
          並不同意，此係因為過去財會處未能考量內部控制規
          定，出納不宜紀錄傳票之工作，惟自94年3月1日起轉
          回會計單位處理後，人力需重新規劃及調配，故於94
          年4月4日因原告為資深員工故優先徵詢原告留任財務
          課或轉調會計課之意願，原告於94年4月22日亦以郵
          件回覆希望留任財務課，隨即於同月27日回覆想多了
          解會計請款業務內容，並於同月30日告知要轉任會計
          ，當時財務課黃家音小姐則接下原告於出納之工作。
          至原告所謂二人之工作負擔，其人事編制仍為二人，
          只是將過去二人之工作重新分配，使每一人皆得獨立
          完成作業，如此，始有績效考評依據，非原告所指「
          原二人之工作由一人承擔」，況工作分配調整是企業
          為因應業務發展及組織再造所需之調整，原告於未接
          任會計工作前，已有一位會計人員處理此項工作，並
          能如期完成。原告於被告公司服務9年半有餘，雖經6
          次調薪，惟合計未超過6,000元，被告公司調薪之主
          因係考量到物價上漲，原告任職長達9年以上，以其
          自稱之學歷及專業，卻一直未能獲得經營者以管理職
          任用，所領薪資為一般30歲左右會計專員之待遇，顯
          與原告所稱「表現良號」有異。
    （二）原告自轉任近4個月以降，一直無法達成基本之工作
          任務，其主管只好於9月16日提醒原告需就三方案中
          擇一回應，以使人力安排告一段落，因當時人力仍屬
          不足，需向外招聘，故未以資遣之方式處理，此當是
          希望原告能於現有財會處15名員工之職掌中，請原告
          能達到「勞工應忠實履行勞務給付之工作責任」，或
          由財會處徵人啟示之遺缺遞補，原告卻誤陳述為：「
          強迫原告選擇自承無法勝任工作，藉時需自動離職」
          ，被告公司不解，已將所有財會處工作供其選擇，原
          告不願認真承擔工作及評估工作內容能否忠實履行勞
          務給付事實，反指責被告公司讓其「挑選」為強迫行
          為，顯有違反「調職五原則」之規定，此乃不實。又
          原告所指94年5月被告公司突然要求原告接任樹林廠
          運補應付帳款及運費等請款作業，工作量暴增，惟其
          同事黃瓊儀及呂雅萍之個人實際處理之工作除原告所
          指之工作外，尚多了每月應付費用請款及帳務處理、
          差旅費請款及帳務處理，影印發票及樹林廠伙食費用
          支出請款，故非原告所指「原二人之工作由一人承擔
          」。另被告公司離職資料中，財會處人員之離職原因
          ，大多是短期工讀生、繼續升學、到任未及一周音適
          應問題或人生規劃等因素，又原告之接任人黃巧虹則
          係因為晚上補習想繼續升學，為免影響課業為由請辭
          ，與工作繁重無涉。且被告公司自94年4月2日起屢次
          提醒原告，需跟上工作進度外，還支付至9月份之薪
          資，主要係念在其為資深員工，多給予一點時間達成
          基本工作目標，期間不乏同事一再指導系統操作及帳
          務管理，惟原告仍無法吸取有效之工作方法，改善自
          身耗時之工作流程，並枉顧公司帳務之結算時間，至
          9月7日清點6月份之供應商請款筆數時，竟有124筆請
          款未完成，其達成率僅32％以致供應商因為貨款而抱
          怨連連，影響公司對外信譽。再者，被告公司曾於94
          年9月9日下午與原告懇談近4個月之工作績效不彰，
          且自94年1月23日結算年度帳起，已多次書面通知迄
          今，原告也回覆近期雙方面對面談了3次，且原告曾
          於94年9月14日晚間其向主管黃協理口頭請辭之意願
          。故其主管只好於9月16日請其於3個方案中擇一回應
          ，豈料原告竟於9月16日下午3時回應「既然協理一再
          對本人效率不滿意並表示我不適任，只有依照勞基法
          規定按年資資遣，本人於民國85年3月12日到職，‧
          ‧‧，以服務超過9年半‧‧‧」，此時被告公司始
          知，近4個月來原告工作遲滯即要求資遣之心態，被
          告公司始於9月19日當日以原告違反「工作規則情節
          重大」為由開除原告。而就原告所謂「被迫」之說辭
          ，可知原告有故意不能勝任之事實，亦無意願及違反
          勞工應忠實履行勞務給付之義務，而構成勞基法第12
          條第1項第4款，顧主得不經預告終止勞動契約之事由
          。
    （三）原告於被告公司服務期間，並無特殊之表現，其想轉
          任業務單位亦因為業務主管不同意而作罷，原告因工
          作處理不當而延滯，進而影響被告公司對外之信譽，
          其主管屢勸調整工作方法或給予調動選擇可以勝任工
          作機會，原告仍不聽取建議，原告之主管始以「作業
          聯絡單」呈報更高之主管裁示懲處，被告公司參酌原
          告過去4個月以來之工作態度，認確實已嚴重影響公
          司之紀律即對外之信譽，遂予以開除處分，並非由人
          資單位以正式公文發布開除訊息，故原告應無名譽及
          身心受創之情事。原告係因為違反公司「工作規則」
          第14條解僱原因第1項第4款之事由，故意損害機器、
          工具、原料、產品，或其他公司所有之其他物品，或
          故意洩漏公司技術上、營業上之秘密，致本公司受損
          害之情事者，被告公司以勞基法第12條第1項第1款解
          僱原告。按原告故意耗損被告公司之付款信譽及生產
          線因無供應商正常供貨，無法如期出貨給客戶信譽問
          題，甚至客戶取消訂單，原告已有「故意損耗其他本
          公司所有之物品，致本公司受有損害者」之事實。又
          原告工作嚴重落後，造成公司運作困難、嚴重損失，
          且屢勸不聽，反而製造不實理由搪塞而不知悔改。另
          枉顧公司帳務之進度，及付款結算時間，影響公司財
          務報表提供時間，故予以解雇。
四、得心證之理由：
    原告主張遭被告違法解僱等情，固為被告所否認，並以前揭
    情詞置辯，惟查：
    （一）被告辯稱原告有故意損害機器、工具、原料、產品，
          或其他公司所有之其他物品，或故意洩漏公司技術上
          、營業上之秘密，致公司受損害之情事，有被告工作
          規則第14條解僱原因第1項第4款之事由云云，雖提出
          原告工作延滯通知、廠商名單、福永廠物控課主管周
          報、工作規則、往來電子郵件為證（見本院94北勞簡
          調字第160號第45頁至第53頁、本院卷第63頁至第67
          頁、第76頁至第89頁），然而，本院詳閱被告所提出
          之上開證據資料，內容均與原告工作遲延有關，與被
          告工作規則規定情形不符，原告既未另舉證證明原告
          確有被告上開辯稱所指訴之事實，尚難認原告有被告
          所稱違反被告工作規則第14條第1項第4款之情事。又
          原告已陳述其工作遲延係因工作繁重緣故等語，就此
          ，被告並未另舉證證明原告工作遲延純係因其個人因
          素所致，則單以上開證據，亦無法證明原告有不能勝
          任工作情事。
    （二）承上，原告既無不能勝任工作情形，亦無違反被告工
          作規則第14條第1項第4款情事，惟被告於94年9月19
          日解僱原告，此有作業連絡單在卷可參（見本院卷第
          90頁），則被告終止勞動契約應屬不合法。又被告既
          係違法解僱原告，則原告於94年10月15日以被告違反
          勞基法第14條第1項第6款違反勞動契約或勞工法令致
          有損害原告權益為由而終止勞動契約（見上開調解卷
          第11頁至第13頁存證信函、回執），自屬有據，且原
          告終止勞動契約後，依勞基法第14條第6項規定請求
          被告給付資遣費，亦屬正當。
    （三）原告自85年3月12日起受僱於被告，迄94年9月19日原
          告請求之日止，年資共計9年6月又7日，而原告每月
          工資為43,095元，此有原告薪資單可證（見上開調解
          卷第15頁），則原告可請求被告給付之資遣費為412,
          993元｛（43,095×9）＋（43,095×7/12）｝。又原
          告繼續工作達3年以上，被告應給予1個月之預告期間
          工資，是以，原告亦得請求被告給付預告期間工資43
          ,095 元。再者，原告尚有69.5小時即8.69天之特別
          休假未休，此為兩造所不爭執，則原告自得請求被告
          給付不休假獎金12,483元（43,095÷30×8.69），合
          計原告得請求之資遣費、預告期間工資、不休假獎金
          為468,571元。從而，原告請求被告給付468,571元，
          及自終止勞動契約之日即94年10月15日起至清償之日
          止，按年息5%計算之利息，洵屬有據，應予准許。
    （四）至於原告另請求被告給付名譽權受侵害之精神上損害
          賠償金，雖據原告提出臺北市立仁愛醫院病歷為證（
          見本院卷第98頁至第115頁），然查，原告就其主張
          被告違法解僱致名譽權受損害情節，並未舉證證明，
          且原告提出之上開病歷，尚無法舉證係因遭被告解僱
          所生之損害，則原告請求被告給付名譽權受侵害之損
          害賠償300,000元，即非有據，應予駁回。
五、兩造已各陳明願供擔保請准宣告假執行及免假執行，就原告
    勝訴部分，均核無不合，應予准許。至原告敗訴部分，其假
    執行之聲請亦失所依據，應併予駁回。
六、本件事證已臻明確，兩造其餘攻防方法，核與判決結果不生
    影響，爰不一一引用，附此敘明。
七、據上論結，原告之訴為一部有理由，一部無理由，依民事訴
    訟法第79條、第390條第2項、第392條第2項，判決如主文。
中    華    民    國    95    年    10    月    31    日
                    勞工法庭    法  官  鄭佾瑩
以上正本係照原本作成
如對本判決上訴，須於判決送達後20日內向本院提出上訴狀
中    華    民    國    95    年    10    月    31    日
                                書記官  方美雲
附錄民事訴訟法第392條
法院得宣告非經原告預供擔保，不得為假執行。
法院得依聲請或依職權，宣告被告預供擔保，或將請求標的物提
存而免為假執行。
依前項規定預供擔保或提存而免為假執行，應於執行標的物拍定
、變賣或物之交付前為之。


司法院資訊處製作；財團法人民間司法改革基金會備份。
